【裁判字號】    92,易,1927
【裁判日期】    920807
【裁判案由】    傷害
【裁判全文】
臺灣板橋地方法院刑事判決                        九十二年度易字第一九二七號
    公  訴  人  臺灣板橋地方法院檢察署檢察官
    被      告  甲○○
    選任辯護人  呂康德律師
右列被告因傷害案件，經檢察官提起公訴（九十二年度偵字第六七一九號），本院判
決如左：
    主  文
甲○○無罪。
    理  由
一、公訴意旨略以：被告甲○○與乙○○係已離婚之夫妻，雙方於民國九十二年一月
    二十二日零時許，在台北縣中和市○○路二三五巷一號台北縣政府警察局中和分
    局員山派出所內，因為小孩之問題發生爭執，童某即基於傷害之意思，以手毆打
    乙○○，致鄭女右手臂右前臂外側、右上臂前側、左前臂前外側瘀傷，左肘前內
    側瘀刮傷之傷害，因認被告涉有傷害罪嫌。
二、按犯罪事實應依證據認定之，無證據不得推定其犯罪事實。又不能證明被告犯罪
    者，應諭知無罪之判決，刑事訴訟法第一百五十四條、第三百零一條第一項前段
    分別定有明文。而認定不利於被告之事實，須依積極證據，苟積極證據不足為不
    利於被告事實之認定時，即應為有利於被告之認定，更不必有何有利之證據。最
    高法院著有判例可循（最高法院三十年上字第八一六號判例參照）。再按告訴人
    之告訴，係以使被告受刑事訴追為目的，是其陳述是否與事實相符，仍應調查其
    他證據以資審認，亦有最高法院五十二年臺上字第一三○○號判例意旨可資參照
    。末按認定犯罪事實所憑證據，雖不以直接證據為限，間接證據亦包括在內；然
    無論直接或間接證據，其為訴訟上之證明，須於通常一般之人均不致有所懷疑，
    而得確信其為真實之程度者，始得據為有罪之認定。如未能發現相當證據，或證
    據不足以證明，自不能以推測或擬制之方法，以為裁判基礎，最高法院亦著有七
    十六年臺上字第四九八六號判例、四十年臺上字第八六號判例足參。經核公訴意
    旨認被告涉有右揭犯行，係以告訴人乙○○指訴、診斷證明書一紙及證人童冠寧
    之證述等，為主要論據。
三、訊據被告堅決否認涉有右揭犯行，辯稱伊並未毆打告訴人，當天晚上在派出所協
    調小孩子的事情，整個過程都是面對面。警員都有在旁排解勸說，伊不可能毆打
    告訴人等語。經查：
（一）證人即兩造之子童冠寧於偵查中固證稱：有親眼見到被告毆打告訴人，用手打
      一下，現場並沒有警察等語（見九十二年度偵字第六七一九號卷第三十七、三
      十八頁）。惟證人嗣經本院訊問則改稱：「（問：有無看到你父親打你母親？
      ）答：沒有。（問：是否從頭到尾都跟你母親在一起？）答：是。（問：當天
      你母親有無受傷？）答：不知道。（問：上次在檢察官處，你說你父親用手打
      你母親一下，是否如此？）答：那是我母親教我這樣說的。我並沒有看到我父
      親有打我母親」（見本院九十二年七月十七日訊問筆錄）。又被告庭呈證人童
      冠寧所書寫之便箋二張，其上載有「為了保護媽媽，因為她告輸了，就會變成
      誣告．．．所以才會說有看到爸爸打媽媽，其實我並沒有看見．．．等語。」
      有便箋影本二張附卷可稽，經本院當庭提示予證人童冠寧，證人表示是伊書寫
      無訛，上面寫的是真的等語（見同上訊問筆錄）。且如依證人於偵查中所證述
      看到被告用手打告訴人一下等語，然告訴人所提出之診斷證明書卻記載告訴人
      受有「右手背、右前臂外側、右上臂前側、左前臂前外側瘀傷，左肘前內側瘀
      刮傷」等傷害，此有診斷證明書一件附於偵查卷可稽。由告訴人所提診斷證明
      書觀之，顯非用手打一下所造成之傷勢。益足認證人於偵查中所證不實，其於
      本院訊問時之證言當屬可採。
（二）告訴人於本院訊問時指稱：伊當天是在警察局裏面被被告打，那時警察剛好走
      開，警察原本在伊後面，伊不知道警察剛好走開，那時警察有一個，被告看到
      到警察剛好走開，就趁這個機會走過來打伊，還先罵了幾句三字經，被告用雙
      手將伊推走，伊那時是坐做，被告過來時，伊稍微站起來，被他推了後，稍微
      側身去扶住地上．．．那時伊有尖叫，警察進來後，還倒了一杯水給伊喝（見
      本院九十二年七月十七日訊問筆錄）。惟依告訴人所指訴被毆打之情節觀之，
      能否造成如前開診斷證明書所載之傷勢，實堪存疑。況告訴人陳稱被告先罵伊
      三字經，伊又有尖叫等語，縱使警察人員剛好走開，何以未能聽見被告辱罵或
      告訴人尖叫之聲音而進來立即處理，不免啟人疑竇。又經本院詢以告訴人事後
      有無告訴警察被告打你之事，告訴人答以：伊那時候跟警察說伊要保護，但警
      察說家務事不管，對方有監護權，他們僅就監護權的部份做處理等語（見同上
      訊問筆）。然衡諸常情，如告訴人確在警局內遭被告毆打，即使警察人員來不
      及在第一時間阻止，告訴人亦應於事發後即刻告訴警察人員被毆打之情事並請
      求立即依法處理。惟告訴人竟未於事畢後即時告訴警察人員被毆打情事，實有
      違常情。參以中和分局員山派出所亦出具報告書，陳明當日員警多人全程在場
      戒護，並無發生肢體衝突情事，亦有該所報告書一件附於偵查卷可稽。足認告
      訴人之指訴是否屬實，尚值斟酌。
（三）另證人即被告現任妻子陳明姿亦於偵查中證稱：當時伊全程在場，被告並未毆
      打告訴人（見九十二年度偵字第六七一九號卷第三十八頁）。核與被告之辯解
      、證人童冠寧於本院之證述情節相符，堪信為真實，亦可採為有利被告之認定
      。
（四）綜上所述，公訴意旨所指被告涉傷害之犯行，所憑事證尚存有合理之懷疑，而
      未達於確信為真之程度。此外復查無其他積極證據足認被告涉有上開犯行，不
      能證明被告犯罪，揆諸前揭說明，應諭知無罪之判決。
據上論結，應依刑事訴訟法第三百零一條第一項，判決如主文。
本案經檢察官朱學瑛到庭執行職務
中    華    民    國      九十二      年      八      月        七      日
                                      臺灣板橋地方法院刑事第一庭
                                          法  官  李君豪
右正本證明與原本無異。
如不服本判決，應於判決送達後十日內，向本院提出上訴狀。
                                          書記官  楊灥
中    華    民    國      九十二      年      八      月        七      日


司法院資訊處製作；財團法人民間司法改革基金會備份。
